臺灣臺中地方法院刑事判決　　　　　　　95年度訴字第3630號
公　訴　人　臺灣臺中地方法院檢察署檢察官
被　　　告　丙○○
　　　　　　　　　　另案在監執行)
指定辯護人　張益隆律師
上列被告因準強盜案件，經檢察官提起公訴（95年度偵字第2415
4號），本院判決如下：
    主    文
丙○○竊盜因脫免逮捕而當場施以脅迫，累犯，處有期徒刑伍年
貳月。
    犯罪事實
一、丙○○曾於民國（下同）九十一年十月三十一日因加重竊盜
    案件經台灣高等法院台中分院判處有期徒刑六月確定，於九
    十二年一月十三日執行完畢，不知悔改，竟基於意圖為自己
    不法之所有之犯意，於九十五年十月二十四日下午三時三十
    分許，在台中市○區○○路二號中國醫藥學院附設醫院立夫
    大樓八二０號病房內，同時竊取乙○○所有之諾基亞廠牌（
    內有0000000000號ＳＩＭ卡一張）行動電話一支
    及甲○○○所有易利信廠牌（內有0000000000號
    ＳＩＭ卡一張）之行動電話一支得逞，在尚未離去病房之際
    ，乙○○發現其在病房內行跡可疑，乃合理懷疑其為宵小，
    即質問丙○○是否偷竊，丙○○立即承認竊盜，並將已得手
    之上開手機二支（連同其內之ＳＩＭ卡）丟至病床上，乙○○見狀即基於逮捕丙○○之意思將丙○○控制於病房內，並
    請隔壁床之劉興演請護士通知保全人員前來，嗣經醫院之保
    全人員丁○○與乙○○將丙○○帶至病房旁邊之會客室等候
    警員前來處理，乙○○於等候員警前來處理之際，竟基於意
    圖脫免逮捕之意思，對合力看守伊之乙○○、丁○○及另一
    位已成年之保全人員，出言恐嚇稱：如果不放伊走，伊要叫
    伊老大拿槍來找渠等輸贏等語，而當場施以脅迫。
二、案經乙○○、甲○○○訴請台中市警察局第一分局報請臺灣
    臺中地方法院檢察署檢察官偵查起訴。
    理    由
一、訊據被告丙○○坦承於上開時地竊取上開手機二支得逞等情
    不諱，惟矢口否認有準強盜犯行，辯稱：伊沒有當場對乙○○等人施以脅迫云云。經查：被告於上開時地竊取手機得逞
    後，隨即遭許瑞芳逮捕，事後並有醫院之保全人員二名前來
    支援，三人合力看守丙○○一直到員警前來，其間丙○○有
    對逮捕伊及看守伊之被害人許瑞芳、保全員丁○○及另一名
    保全人員脅迫稱：如果不放伊走，伊就叫伊老大拿槍來找伊
    輸贏等語，業據證人許瑞芳於偵審中結證及證人丁○○於偵
    查中結證屬實，且被告丙○○因竊盜遭逮捕之事，另經證人
    劉興演、甲○○○於偵查中結證明確，並有台中市警察局第
    二分局扣押筆錄、扣押物品目錄表各一份（見警卷第二十七
    至三十頁）、贓物認領保管單一紙（見警卷第五十頁）、現
    場照片四幀（見警卷第四十二、四十三頁）附卷可憑，被告
    丙○○上開辯解顯係卸責之詞，不足採信，本案事證明確，
    被告犯行洵堪認定，依法應予論科。
二、按竊盜或搶奪，因防護贓物、脫免逮捕或湮滅罪證，而當場
    施以強暴、脅迫者，即以強盜論，不以所施強暴、脅迫手段
    ，須至使他人不能抗拒程度為成立準強盜罪之要件，此與刑
    法第三百二十八條第一項之普通強盜罪構成要件不同；蓋刑
    法以其施強制之目的，既在防護贓物、脫免逮捕或湮滅罪證
    ，且在時間、空間皆與其所犯之竊盜罪或搶奪罪有密切之關
    連，雖其強暴、脅迫行為在後，然性質上與強盜之情節相當
    ，允宜準用強盜之例，從嚴論科，此本條之所由設也。而強
    盜罪中之強暴、脅迫行為，係發自使被害人轉移其財物持有
    狀態之奪取財物目的，與準強盜之強暴、脅迫行為，乃出於
    行為人自保之目的，兩者「強暴、脅迫」行為之本質既有所
    不同，自難謂準強盜罪之「強暴、脅迫」行為，應與強盜罪
    之「強暴、脅迫」行為，為相同之評價。故刑法第三百二十
    九條準強盜罪之構成，只須行為人主觀上本乎防護贓物、脫
    免逮捕或湮滅罪證之目的而當場施以強暴、脅迫行為，即足
    充之，至於具體之客觀外在情形如何，是否生傷害結果或至
    使不能抗拒，則非所問（最高法院七十九年台上字第五００
    號判決參照）；又刑法第三百二十九條所謂當場，不以實施
    竊盜者尚未離去現場為限，即已離去盜所而尚在他人跟蹤追
    躡中者或在現場為他人逮捕看管之期間，意圖脫免逮捕而施
    強暴、脅迫者均符合該構成要件中之「當場」（最高法院九
    十三年度台上字第五三００、九十年度台上字第七五六四、
    十九年台上字第三六五六號判決參照）。查本案被告丙○○
    遭被害人乙○○逮捕之後，在員警到場處理之前，雖經移至
    病房旁之會客室，且乙○○亦曾短暫離開會客室，惟仍交待
    並輪由上開醫院之保全人員看守，客觀上被告並未脫離乙○○等人之逮捕，嗣乙○○再度回到會客室，乃繼續與醫院之
    保全人員共同看守被告，被告從遭逮捕之時起至出言脅迫乙○○及保全人員之時止，均持續因遭逮捕而被短暫拘禁於病
    房及會客室內，並未離開看管人之看管視線之外，業據證人
    乙○○到庭結證明確，是以其於上開拘禁期間出言脅迫稱：
    如不放伊離去，即要叫老大拿槍來輸贏等語，自符合刑法第
    三百二十九條之意圖脫免逮捕而當場施以脅迫之構成要件，
    是核被告所為，係犯刑法第三百二十九條以同法第三百二十
    八條第一項強盜罪論之準強盜罪。辯護人認上開犯行與刑法
    第三百二十九條之準強盜罪構成要件不符云云，容有誤會。
    又準強盜罪除侵害財產法益外，同時對人身自由亦有所侵害
    ，若數人共同管領財物，對該財物同具重疊之支配關係，則
    竊取其中一人或數人之物，於脫免逮捕時施以脅迫，其侵害
    之法益不僅一個，應依想像競合犯論處。（最高法院七十三
    年度第四次刑庭庭會議決議 (一)、最高法院八十八年度台
    上字第五五○九號判決、最高法院八十八年度台上字第三一
    八一號判決參照）。本件被害人乙○○及其妻甲○○○對該
    手機之財物均具支配關係，且被告為脫免逮捕，竟對乙○○
    、保全人員等三人為脅迫行為，係想像競合犯，應論以一罪
    。次查被告於九十一年十月三十一日因加重竊盜案件經台灣
    高等法院台中分院判處有期徒刑六月確定，於九十二年一月
    十三日執行完畢，有台灣高等法院被告前案紀錄表一份在卷
    可憑，其於有期徒刑執行完畢後五年之內，再故意犯本件有
    期徒刑以上之罪，為累犯，依法應加重其刑。爰審酌被告丙○○有竊盜前科紀錄，行竊後馬上對乙○○坦承竊盜，犯罪
    之手段尚稱平和，惟犯後飾詞狡辯，不知悔改等一切情狀，
    量處如主文所示之刑。
據上論斷，應依刑事訴訟法第二百九十九條第一項前段，刑法第
三百二十九條、第三百二十八條第一項、第五十五條、第四十七
條第一項，判決如主文。
中　　華　　民　　國　　96　　年　　1　　月　　24　　日
                  刑事第七庭  審判長法  官  陳如玲
                                    法  官  郭德進
                                    法  官  高文崇
上正本證明與原本無異。
如不服本判決，應於送達後十日內向本院提出上訴狀（須附繕
本），上訴於台灣高等法院台中分院。
                                    書記官  童淑芬
中　　華　　民　　國　　96　　年　　1　　月　　24　　日
錄論罪科刑法條
中華民國刑法第329條
（準強盜罪）
竊盜或搶奪，因防護贓物、脫免逮捕或湮滅罪證，而當場施以強
中華民國刑法第328條
（普通強盜罪）
意圖為自己或第三人不法之所有，以強暴、脅迫、藥劑、催眠術
或他法，至使不能抗拒，而取他人之物或使其交付者，為強盜罪
，處5年以上有期徒刑。
以前項方法得財產上不法之利益或使第三人得之者，亦同。
犯強盜罪因而致人於死者，處死刑、無期徒刑或 10 年以上有期
徒刑；致重傷者，處無期徒刑或 7 年以上有期徒刑。
第 1 項及第 2 項之未遂犯罰之。
預備犯強盜罪者，處 1 年以下有期徒刑、拘役或 3 千元以下罰
金。暴脅迫者，以強盜論。
